臺灣高等法院臺中分院刑事裁定
110年度毒抗字第1322號
抗  告  人  
即  被  告  范千雅


        
上列抗告人即被告因違反毒品危害防制條例案件，不服臺灣臺中地方法院110年度毒聲字第1362號中華民國110年10月27日所為之裁定（聲請案號：臺灣臺中地方檢察署110年度聲戒字第153號），提起抗告，本院裁定如下：                      
    主  文
抗告駁回。
    理  由
一、原裁定意旨略以：抗告人即被告甲○○（下稱被告）前因施用
    第二級毒品案件，經裁定送勒戒處所觀察、勒戒後，認有繼
    續施用毒品之傾向，有法務部矯正署○○○○戒治所民國110年1
    0月18日○○○○○字第11012002510號函送之有無繼續施用毒品
    傾向證明書、評估標準紀錄表在卷可證，爰依毒品危害防制
    條例第20條第2項後段之規定，裁定令入戒治處所施以強制
    戒治，其期間為6個月以上，至無繼續強制戒治之必要為止
    ，但最長不得逾1年等語。
二、抗告意旨略以：最高法院109年度台上大字第3826號裁定已
    變更適用觀察勒戒處遇之對象、標準及頻率，為此法務部與
    衛生福利部及專家學者亦已修正「有無繼續施用毒品傾向評
    估標準」並於110年3月26日生效。原裁定以被告前科紀錄為
    評估標準計分，對被告不公，因被告前科紀錄與有無繼續施
    用毒品傾向之關聯性不明。又有無繼續施用毒品之評估標準
    既已修正，則原裁定依修正前之評估標準為依據，是否公正
    客觀，即非無疑。懇請給予被告自新之機會，能與先生維繫
    婚姻，並與孩子相聚，以維持家庭圓滿。爰依法提請抗告，
    請求撤銷原裁定等語。
三、按觀察、勒戒後，檢察官或少年法院（地方法院少年法庭）
    依據勒戒處所之陳報，認受觀察、勒戒人無繼續施用毒品傾
    向者，應即釋放，並為不起訴之處分或不付審理之裁定；認
    受觀察、勒戒人有繼續施用毒品傾向者，檢察官應聲請法院
    裁定或由少年法院（地方法院少年法庭）裁定令入戒治處所
    強制戒治，其期間為6個月以上，至無繼續強制戒治之必要
    為止，但最長不得逾1年，毒品危害防制條例第20條第2項定
    有明文。次按有無繼續施用毒品傾向之評估標準，並非完全
    以受勒戒人勒戒後之結果為準，勒戒前之各種情況，仍應作
    為評估之依據。依勒戒處所評分說明手冊規定，係以前科紀
    錄與行為表現、臨床評估、社會穩定度，三項合併計算分數
    ，每一大項皆有靜態因子與動態因子。而關於有無繼續施用
    毒品傾向之評估標準，法務部因應毒品危害防制條例之修正
    及109年11月18日最高法院刑事大法庭109年度台上大字第38
    26號裁定意旨，業於110年3月26日以法矯字第11006001760
    號函修正頒布「有無繼續施用毒品傾向評估標準紀錄表」、
    「有無繼續施用毒品傾向評估標準評分說明手冊」，上開評
    分說明手冊載明判定之原則：「受觀察勒戒人入所後，經過
    2週時間的觀察、勒戒，由處所及醫療人員依據其各項紀錄
    、資料及觀察勒戒期間之行為表現，加以評分。在勒戒人入
    所4至6週後，可再做一次評估以做必要之評分修正。每一大
    項皆有靜態因子與動態因子。先以靜態因子分數評分，靜態
    因子分數總分在60分（含）以上為『有繼續施用毒品傾向』；
    60分以下，與動態因子分數相加，如果總分在60分（含）以
    上，為『有繼續施用毒品傾向』」，又評估標準紀錄表及說明
    手冊中「前科紀錄與行為表現」之第1題及第3題之計分方式
    修正如下(餘無修正)：㈠第1項「毒品犯罪相關司法紀錄」：
    計分方式修正為每筆(次)5分，總分上限為10分；㈡第3項「
    其他犯罪相關紀錄」：計分方式修正為每筆(次)2分，總分
    上限為10分。是被告有無「繼續施用毒品傾向」，係依具體
    個案之臨床實務及相關事證等情綜合判定，有其相當之專業
    依據及標準，且涉及專門醫學，又衡酌強制戒治之目的，係
    為協助施用毒品者戒斷毒品之心癮及身癮所為之一種保安處
    分類型，而該評估標準係將與判斷有無繼續施用傾向之相關
    因素加以列舉及量化，適用於每一位受觀察、勒戒處分之人
    ，具一致性、普遍性、客觀性，以利執法者判定受勒戒人有
    無繼續施用毒品傾向，倘其評估由形式上觀察，無擅斷或濫
    權等明顯不當情事，法院應予尊重。
四、經查：
　㈠被告因上開施用第二級毒品案件，經原審以110年度毒聲字第
    759號裁定送觀察、勒戒後，由法務部矯正署○○○○戒治所附
    設勒戒處所依新修正施行之有無繼續施用毒品傾向評估標準
    說明手冊之評估結果：⒈前科紀錄與行為表現合計30分（毒
    品犯罪相關司法紀錄「12筆」計10分、首次毒品犯罪年齡「
    20歲以下」計10分、其他犯罪相關紀錄「無」計0分、入所
    時尿液毒品檢驗「多種毒品反應」計10分，上開4項靜態因
    子合計30分；所內行為表現之動態因子計0分）；⒉臨床評估
    合計32分（多重毒品濫用「有，種類：海洛因、安非他命」
    計10分、合法物質濫用「有，種類：菸」計2分、使用方式
    「無注射使用」計0分、使用年數「超過1年」計10分，上開
    靜態因子合計22分，精神疾病共病「疑似」計5分、臨床綜
    合評估（含病識感、動機、態度、就醫意願）評定為「偏重
    」計5分，上開2項動態因子合計10分）；⒊社會穩定度合計0
    分（工作「全職工作」計0分、家人藥物濫用「無」，計0分
    ，上開2項靜態因子計0分；入所後家人是否訪視為「有，3
    次」計0分、出所後是否與家人同住為「是」計0分，上開2
    項動態因子合計0分），以上1至3部分之總分合計62分（靜
    態因子共計52分，動態因子共計10分），經綜合判斷為有繼
    續施用毒品傾向，有該所110年9月8日有無繼續施用毒品傾
    向證明書、評估標準紀錄表為憑（見110年度毒偵字第1242
    號偵查卷第145至第147頁）。是原審依檢察官之聲請裁定被
    告令入戒治處所施以強制戒治，於法並無不合或不當。
　㈡抗告意旨雖以前揭情詞指摘原裁定不當。惟：
　⒈查法務部矯正署○○○○戒治所附設勒戒處所人員評估被告是否
    有繼續施用毒品傾向，係以「毒品犯罪相關司法紀錄」、「
    首次毒品犯罪年齡」、「其他犯罪相關紀錄」、「入所時尿
    液毒品檢驗」、「所內行為表現」、「物質使用行為」、「
    合法物質濫用」、「使用年數」、「臨床綜合評估（含病識
    感、動機、態度、就醫意願）」、「工作」、「家庭」等靜
    態因子、動態因子綜合評估，業經本院說明如前，且前述法
    務部矯正署○○○○戒治所附設勒戒處所有無繼續施用毒品傾向
    證明書及評估標準紀錄表所載之綜合判斷結果，係該所相關
    專業知識經驗人士於被告入所執行觀察、勒戒期間，依其本
    職學識就被告之前科紀錄及行為表現、臨床評估及社會穩定
    度等因素所為之綜合判斷，具有科學驗證所得之結論，且勒
    戒處所之組織、人員之資格及執行觀察、勒戒相關程序，暨
    判斷施用毒品者，有無繼續施用毒品傾向，均有相關法令嚴
    格規範，非可恣意而為，由形式上觀察，亦無擅斷或濫權等
    明顯不當之情事，自得資為判斷被告有無繼續施用毒品傾向
    之證明。
　⒉抗告意旨稱前科紀錄不應作為有無繼續施用毒品傾向之評定
    標準部分，法務部已於110年3月26日修正並實施說明手冊與
    評估標準紀錄表，業如前述。其中關於「毒品犯罪相關司法
    紀錄」、「其他犯罪相關紀錄」等項目，均改以設有總分上
    限為10分的計分方式，且毒品犯罪改以一筆5分計分，已相
    當程度減緩前科紀錄的影響性。而本件被告有無繼續施用毒
    品傾向之評定標準紀錄表亦係本於新修正之標準所作成，據
    此標準計分後，計分為62分（靜態因子分數合計為52分、動
    態因子分數合計為為10分），因超過60分屬於評定為「有繼
    續施用毒品傾向」之結果，均經詳述如上，則法務部○○○○○○
    ○○○附設勒戒處所判定被告有繼續施用毒品之傾向，顯非無
    據。抗告意旨認本件若依新修正「有無繼續施用毒品傾向評
    估標準紀錄表」評估後，被告無繼續施用毒品傾向等語，尚
    有誤會，洵非可採。
　⒊另抗告意旨請求給予自新之機會，能與先生維繫婚姻，並與
    孩子相聚，以維持家庭圓滿等情，核均與被告是否施用毒品
    成癮而有繼續施用毒品傾向之判斷無涉，尚不足以解免其應
    受之戒治處分，被告抗告意旨此部分所陳，難以採憑。
五、綜上，原審裁定被告令入戒治處所施以強制戒治，其期間為
    6個月以上，至無繼續強制戒治之必要為止，但最長不得逾1
    年。經核其認事用法，並無違誤。被告猶執前詞提起抗告，
    為無理由，應予駁回。
六、據上論斷，應依刑事訴訟法第412條，裁定如主文。
中　　華　　民　　國　　110 　年　　11　　月　　17　　日
        　　刑事第二庭    審判長法　官  何　志　通
　　　　　　　　　　　　　　    法　官  許  月  馨
　　　　　　　　　　　　　　　  法　官  吳  進  發
以上正本證明與原本無異。                          
不得再抗告。                                        
                                書記官  洪  宛  渝　　
　　
中　　華　　民　　國　　110 　年　　11　　月　　17　　日